臺灣士林地方法院刑事判決　　　　　　　 96年度訴字第633號
公　訴　人　臺灣士林地方法院檢察署檢察官
被　　　告　甲○○
　　　　　　　　　　　號
　　　　　　　　　　(現在臺灣臺北監獄士林分監另案執行中)
上列被告因毒品危害防制條例案件，經檢察官提起公訴（95年度
毒偵字第1867號），因被告於準備程序中就被訴事實為有罪之陳
述，本院合議庭裁定改由受命法官獨任進行簡式審判程序，並判
決如下：
    主  文
甲○○施用第一級毒品，累犯，處有期徒刑捌月，減為有期徒刑
肆月，如易科罰金以銀元佰元即新臺幣玖佰元折算壹日。
    事實及理由
一、本件被告甲○○所犯施用第一級毒品罪，非死刑、無期徒刑
    、最輕本刑為三年以上有期徒刑之罪，或非高等法院管轄第
    一審之案件，且於準備程序進行中，被告先就被訴事實為有
    罪之陳述，經告知被告簡式審判程序之旨，並聽取檢察官、
    被告之意見後，本院合議庭裁定由受命法官進行簡式審判程
    序，是本件之證據調查，依刑事訴訟法第273 條之2 規定，
    不受同法第159 條第1 項、第161 條之2 、第161 條之3 、
    第163 條之1 及第164 條至第170 條規定之限制，合先敘明
    。
二、本件犯罪事實及證據除引用如附件檢察官起訴書之記載外，
    並補充如下：
（一）犯罪事實部分：甲○○曾因違反肅清煙毒條例案件，經法
      院判處有期徒刑3 年4 月確定，並執行至民國88年9 月27
      日假釋出監，嗣又因竊盜案件，經法院判處有期徒刑1 年
      2 月確定，前揭假釋經撤銷，與殘刑接續執行至94年1 月
      31日執行完畢。前又因施用毒品案件，經臺灣板橋地方法
      院於90年7 月17日以90年度毒聲字第2905號裁定令入戒治
      處所施以強制戒治，嗣因戒治期間已滿4 月，認無繼續戒
      治之必要，復經同院於同年12月17日以90年度毒聲字第
      4821號裁定停止戒治釋放出所，所餘戒治期間付保護管束
      ，於91年7 月16日保護管束執行期滿，由臺灣板橋地方法
      院檢察署檢察官於91年8 月8 日以91年度戒毒偵字第365
      號為不起訴處分確定。詎仍不知悛悔，於前案強制戒治執
      行完畢釋放後5 年內，復基於施用第一級毒品海洛因之犯
      意，於起訴書犯罪事實欄所載之時間（不含為警查獲後採
      尿前之滯留時間），在臺北市士林區○○○路○ 段106 巷
      146 弄2 號住處，施用第一級毒品海洛因。
（二）證據部分尚有被告甲○○於本院準備程序之自白為證。
三、按被告行為後，刑法業於94年2 月2 日修正公布，並於95年
    7 月1 日起施行，應依修正後刑法第2 條第1 項之準據法規
    定，為「從舊從輕」之比較，且比較新舊法時，應就罪刑有
    關之共犯、未遂犯、想像競合犯、牽連犯、連續犯、結合犯
    ，以及累犯加重、自首減輕暨其他法定加減原因（如身分加
    減）與加減例等一切情形，綜其全部罪刑之結果而為比較後
    ，再適用有利於行為人之法律處斷，而不得一部割裂分別適
    用不同之新舊法（最高法院95年度第8 次刑事庭會議決議參
    照）。本院依修正後刑法第2 條第1 項規定，綜合比較刑法
    修法關於本案適用之相關規定，詳如附表所示。
四、按海洛因係毒品危害防制條例第2 條第2 項第1 款所稱之第
    一級毒品。核被告所為，係犯毒品危害防制條例第10條第1
    項之施用第一級毒品罪。其持有第一級毒品海洛因進而施用
    ，持有毒品之行為係施用毒品之當然手段，不另論以持有第
    一級毒品罪。查被告前有犯罪事實欄所載之有期徒刑執行完
    畢前科紀錄，有臺灣高等法院被告前案紀錄表在卷可稽，其
    受有期徒刑之執行完畢5 年內，故意再犯本案有期徒刑以上
    之罪，為累犯，應依刑法第47條第1 項之規定，加重其刑。
    爰審酌被告經強制戒治之執行，仍未能杜絕毒品之誘惑，而
    再次施用第一級毒品，顯見其意志不堅，不能戒絕毒品，及
    施用毒品為自戕行為，除對己身產生危害，並未直接侵及他
    人法益，與犯罪後坦承犯行，態度良好等一切情狀，量處如
    主文所示之刑。
五、查本件被告犯罪時間在96年4 月24日以前，其所犯之罪符合
    中華民國九十六年罪犯減刑條例有關減刑之規定，爰依該條
    例第2 條第1 項第3 款之規定減其刑期二分之一。再被告所
    犯均為最重本刑5 年以下有期徒刑以下刑之罪，依中華民國
    九十六年罪犯減刑條例規定減為6 月以下有期徒刑，爰併依
    該條例第9 條規定，諭知易科罰金之折算標準。惟關於易科
    罰金之折算，按修正前刑法第41條第1 項前段規定：「犯最
    重本刑為5 年以下有期徒刑以下之刑之罪，而受6 個月以下
    有期徒刑或拘役之宣告，因身體、教育、職業、家庭之關係
    或其他正當事由，執行顯有困難者，得以1 元以上3 元以下
    折算1 日，易科罰金。」，而被告行為時之易科罰金折算標
    準，依95年7 月1 日修正條文施行前罰金罰鍰提高標準條例
    第2 條之規定（該條業經總統於95年5 月17日公布刪除，並
    自95年7 月1日 失效），就其原定數額提高為100 倍折算1
    日，則被告行為時之易科罰金折算標準，應以銀元100 元至
    300 元折算1日 ，經折算為新臺幣後，係以新臺幣300 元至
    900 元折算為1 日；惟修正後刑法第41條第1 項前段則規定
    ：「犯最重本刑為5 年以下有期徒刑以下之刑之罪，而受6
    個月以下有期徒刑或拘役之宣告者，得以新臺幣1,000 元、
    2,000 元或3,000 元折算1 日，易科罰金。」，比較修正前
    後之易科罰金折算標準，依刑法第2 條第1 項前段規定，應
    適用修正前刑法第41條第1 項前段及修正刪除前罰金罰鍰提
    高標準條例第2 條之規定定其易科罰金之折算標準，以示懲
    儆（易刑處分無須如附表綜合全部罪刑結果而為比較，參見
    最高法院95年5 月23日第8 次刑事庭會議決議）。
六、依刑事訴訟法第273 條之1 第1 項、第299 條第1 項前段、
    第310 條之2 、第454 條第2 項，毒品危害防制條例第10條
    第1 項，刑法第11條前段、第2 條第1 項、第47條第1 項，
    修正前刑法第41條第1 項前段，中華民國九十六年罪犯減刑
    條例第2 條第1 項第3 款、第7 條、第9 條，修正刪除前罰
    金罰鍰提高標準條例第2 條，現行法規所定貨幣單位折算新
    臺幣條例第2 條，判決如主文。
七、如不服本判決，應於判決送達後10日內，向本院提出上訴狀
    。
本案經檢察官白忠志到庭執行職務。
中　　華　　民　　國　　96　　年　　10　　月　　31　　日
                  刑事第三庭法  官  梁哲瑋
以上正本證明與原本無異。
                            書記官  陳玉瓊
中　　華　　民　　國　　96　　年　　11　　月　　8 　　日
附表（修正後之刑法下稱新法，修正前之刑法下稱舊法）：
┌──┬───────────┬───────────┬──────┬─────────┐
│編號│     新法規定         │      舊法規定        │  比較結果  │    理由及根據    │
├──┼───────────┼───────────┼──────┼─────────┤
│ 一 │第47條第1項           │第47條                │無須比較    │1.舊法有關累犯之成│
│    │受徒刑之執行完畢，或一│受有期徒刑之執行完畢，│            │  立，不以再犯之罪│
│    │部之執行而赦免後，5 年│或受無期徒刑或有期徒刑│            │  係故意犯罪為限，│
│    │以內故意再犯有期徒刑以│一部之執行而赦免後，5 │            │  然新法則以再犯故│
│    │上之罪者，為累犯，加重│年以內再犯有期徒刑以上│            │  意犯為成立累犯之│
│    │本刑至二分之一。      │之罪者，為累犯，加重本│            │  要件。換言之，若│
│    │                      │刑至二分之一。        │            │  被告再犯者係故意│
│    │                      │                      │            │  犯罪，則修正前、│
│    │                      │                      │            │  後之規定，均成立│
│    │                      │                      │            │  累犯。此部分之新│
│    │                      │                      │            │  舊法規定並無二致│
│    │                      │                      │            │  ，因無刑罰法律之│
│    │                      │                      │            │  變更，無須為新舊│
│    │                      │                      │            │  法之比較。      │
│    │                      │                      │            │2.最高法院95年度第│
│    │                      │                      │            │  八次刑事庭會議決│
│    │                      │                      │            │  議四之反面解釋。│
└──┴───────────┴───────────┴──────┴─────────┘
附錄本案論罪科刑之法條：
毒品危害防制條例第10條第1項
施用第一級毒品者，處 6 月以上 5 年以下有期徒刑。
